【裁判字號】    97,消債抗,24
【裁判日期】    970609
【裁判案由】    聲請更生
【裁判全文】
臺灣高雄地方法院民事裁定            97年度消債抗字第24號
抗  告  人  甲○○
                        之1
上列當事人因消費者債務清理事件聲請更生，不服本院民國97年
5 月12日所為97年度審消債更字第431 號第一審裁定，提起抗告
，本院裁定如下：
    主  文
抗告駁回。
抗告程序費用新臺幣壹仟元由抗告人負擔。
    理  由
一、抗告意旨略以：抗告人於民國95年5 月23日依金融主管機關
    協調成立之「中華民國銀行公會會員辦理消費金融案件無擔
    保債務協商機制」與金融機構成立協商，而當時保證責任高
    雄市第二信用合作社（以下簡稱為高雄二信）因非銀行公會
    之會員，致無法與全體債權金融機構共同辦理協商，並非抗
    告人刻意未與高雄二信進行協商；原裁定以抗告人未與高雄
    二信參與該次協商，而駁回其聲請之更生，尚有違誤，爰請
    求廢棄原裁定等語。
二、按債務人對於金融機構因消費借貸、自用住宅借款、信用卡
    或現金卡契約而負債務，在聲請更生或清算前，應提出債權
    人清冊，以書面向最大債權金融機構請求協商債務清償方案
    並表明共同協商之意旨，消費者債務清理條例第151 條第1
    項定有明文。而該條所謂「金融機構」係指「債務人之金融
    機構債權人全體」，即包括有擔保之金融機構債權人及無擔
    保之金融機構債權人而言，亦不區分其是否為銀行公會之會
    員，僅需符合其為金融機構之要件即可，否則任一債權金融
    機構皆可輕易成立協商，而其他債權金融機構亦可輕易破壞
    上開協商結果，易致前置協商制度無從發揮其應有之功能。
    次按債務人與金融機構協商成立者，不得聲請更生或清算，
    但因不可歸責於己之事由，致履行顯有重大困難者，不在此
    限；本條例施行前，債務人依金融主管機關協調成立之中華
    民國銀行公會會員辦理消費金融案件無擔保債務協商機制與
    金融機構成立之協商，準用前項之規定，同條例第151 條第
    5 項、第6 項分別定有明文。又聲請更生或清算不合程式或
    不備其他要件者，法院應以裁定駁回之，但其情形可以補正
    者，法院應定期間先命補正，復為同條例第8 條所明定。
三、經查，本件抗告人主張其有不能清償債務情事，前已提出債
    權人清冊，以書面向最大債權金融機構請求共同協商債務清
    償方案，協商成立，惟因不可歸責於聲請人之事由致履行原
    協商內容顯有重大困難，且其無擔保或無優先權之債務總額
    未逾新臺幣（下同）1,200 萬元，復未經法院裁定開始清算
    程序或宣告破產云云，固據其提出債權人清冊及其於95年5
    月23日依中華民國銀行公會會員辦理消費金融案件無擔保債
    務協商機制與金融機構成立協商之協議書、無擔保債務還款
    計畫各1 份為證。然依首揭消費者債務清理條例第151 條第
    1 項之規定，採協商前置主義，其提案理由說明略謂：「‧
    ‧‧債務人對於金融機構因消費借貸、自用住宅借款、信用
    卡或現金卡契約而負債務，其法律關係較單純明確，金融機
    構並已訂有債務協商機制，如能協商成立，債務人或不須依
    本條例聲請更生或清算，可疏減法院負擔，有效分配司法資
    源。‧‧‧」，乃著眼於上開類型之債務法律關係較為單純
    之故。是債務人之債務如係上開條文所指之消費借貸、自用
    住宅借款、信用卡或現金卡契約類型，且債權人為金融機構
    ，則無論有無提供擔保，或是否為銀行或銀行公會之會員，
    即均有該條所定協商前置之適用。本件抗告人前雖曾依金融
    主管機關協調成立之中華民國銀行公會會員辦理消費金融案
    件無擔保債務協商機制與金融機構成立協商，然因抗告人既
    同時積欠高雄二信信用貸款210,000 元未清償，此經抗告人
    陳明在卷，而高雄二信既同屬金融機構，依上揭消費者債務
    清理條例第151 條第1 項之規定，抗告人自應與之進行協商
    ，而不因其是否為銀行公會之會員而有差異；抗告人既未曾
    與高雄二信進行協商程序，則本件抗告人聲請更生，顯未遵
    循消費者債務清理條例第151 條第1 項之規定與全體金融機
    構債權人先行債務協商之機制，且上開欠缺又屬無從補正，
    依上說明，自應駁回其更生之聲請。從而，原審裁定駁回抗
    告人更生之聲請，並無違誤。抗告意旨指摘原裁定不當，求
    予廢棄另為裁定，為無理由，應予駁回。
四、據上論結，本件抗告為無理由，依消費者債務清理條例第15
    條，民事訴訟法第495 條之1 第1 項、第449 條第1 項、第
    95條、第78條，裁定如主文。
中    華    民    國    97    年    6     月    9     日
                  民事鳳山分庭審判長法    官  楊富強
                                    法    官  呂憲雄
                                    法    官  李怡諄
以上正本證明與原本無異。
本裁定不得再抗告。
中    華    民    國    97    年    6     月    9     日
                                    書 記 官  陳建琪


司法院資訊處製作；財團法人民間司法改革基金會備份。
